【裁判字號】    97,訴,1756
【裁判日期】    970429
【裁判案由】    毒品危害防制條例
【裁判全文】
臺灣板橋地方法院刑事判決              97年度訴字第1756號
公  訴  人  臺灣板橋地方法院檢察署檢察官
被      告  甲○○
上列被告因違反毒品危害防制條例案件，經檢察官提起公訴（97
年度毒偵字第1788號），被告於準備程序進行中就被訴事實為有
罪之陳述，本院告知被告簡式審判程序之旨，並聽取當事人之意
見後，合議庭裁定由受命法官獨任進行簡式審判程序，本院判決
如下：
    主  文
甲○○施用第一級毒品，累犯，處有期徒刑玖月，扣案之第一級
毒品海洛因驗餘淨重柒零點貳參公克沒收銷燬，包裝上開海洛因
之外包裝袋肆只及注射針筒貳支，均沒收；又施用第二級毒品，
累犯，處有期徒刑柒月，扣案之第二級毒品甲基安非他命驗餘淨
重零點零參公克沒收銷燬，包裝上開甲基安非他命之外包裝袋壹
只沒收。應執行有期徒刑壹年貳月，扣案之第一級毒品海洛因驗
餘淨重柒零點貳參公克、第二級毒品甲基安非他命驗餘淨重零點
零參公克，均沒收銷燬，包裝上開海洛因之外包裝袋肆只、包裝
上開甲基安非他命之外包裝袋壹只及注射針筒貳支，均沒收。
    事實及理由
一、犯罪事實：
(一)甲○○前於民國89年間，因施用第二級毒品案件，經臺灣臺
    北地方法院於89年3 月4 日以89年度毒聲字第600 號裁定送
    觀察、勒戒後，認有繼續施用毒品之傾向，再經同法院於90
    年2 月8 日以90年度毒聲字第292 號裁定送強制戒治，嗣因
    戒治成效經評估為合格，復經同法院於90年8 月1 日以90年
    度毒聲字第1685號裁定停止戒治付保護管束，而於90年10月
    18日因停止戒治出所，至90年12月26日保護管束期滿未經撤
    銷而執行完畢，經臺灣臺北地方法院檢察署檢察官於91年2
    月22日以91年度戒毒偵字第36號不起訴處分；復於91年間，
    因施用毒品案件，經本院以91年度毒聲字第3525號裁定令入
    戒治處所施以強制戒治，於92年2 月12日入所執行強制戒治
    ，嗣因毒品危害防制條例修正而於93年1 月9 日報結，而於
    同日釋放出所；其施用毒品犯行，並經本院於92年3 月5 日
    以91年度重簡字第1465號簡易判決判處有期徒刑4 月，於92
    年4 月7 日確定，於93年5 月8 日執行完畢（於本案構成累
    犯）；又於95年間因施用第一級毒品案件，經本院於95年9
    月22日以95年度訴字第954 號判決判處有期徒刑8 月，嗣經
    上訴後，經臺灣高等法院於96年3 月7 日以95年度上訴字47
    98號判決撤銷原判決，改判處有期徒刑7 月，於96年3 月29
    日確定，再經臺灣高等法院以96年度聲減字第3933號裁定減
    為有期徒刑3 月又15日；再於95年間因施用第一級及第二級
    毒品罪，經本案於95年10月31日以95年度訴字第2951號判決
    分別判處有期徒刑7 月、5 月，應執行有期徒刑10月，於95
    年11月20日確定，前開二宣告刑接續執行，現正執行中。
(二)詎甲○○仍不知悔改，明知海洛因、甲基安非他命分別為毒
    品危害防制條例第2 條第2 項第1 款、第2 款所規定之第一
    級、第二級毒品，依法不得施用、持有，竟基於施用第一級
    毒品海洛因、第二級毒品甲基安非他命之犯意，分別於97年
    2 月1 日上午7 時許、同年1 月30日上午9 時許，在臺北縣
    中和市○○路753 號8 樓之3 住處，分別以將第一級毒品海
    洛因加水稀釋後，再用注射針筒施打於身體手臂之方式及以
    將第二級毒品甲基安非他命置於吸食器內燒烤吸食其生成煙
    霧之方式，分別施用第一級毒品海洛因、第二級毒品甲基安
    非他命各乙次。嗣於同年2 月1 日下午4 時許，在臺北縣中
    和市○○路753 號8 樓之3 住處為警查獲，並扣得甲○○所
    有之第一級毒品海洛因4 包（驗餘淨重70.23 公克，起訴書
    誤載為1 包，應予更正）、第二級毒品甲基安非他命1 包（
    驗餘淨重0.03公克，起訴書誤載為2 包，應予更正），及甲
    ○○所有供施用第一級毒品海洛因所用之注射針筒2 支等物
    。經警採集甲○○之尿液檢體送驗後，呈嗎啡及甲基安非他
    命類陽性反應，始獲悉上情。
(三)案經臺北縣政府警察局板橋分局報告臺灣板橋地方法院檢察
    署檢察官偵查起訴，經合議庭裁定以簡式審判程序審理。
二、證據：
(一)被告甲○○於警詢、偵訊及本院審理時之自白。
(二)臺北縣政府警察局板橋分局扣押物品目錄表乙份。
(三)臺北縣政府警察局板橋分局偵辦毒品危害防制條例案被移送
    人姓名及代碼對照表乙紙。
(四)臺灣檢驗科技股份有限公司97年3 月5 日CH/2008/20335 號
    濫用藥物檢驗報告乙紙。
(五)內政部警政署刑事警察局97年2 月27日刑鑑字第0970019216
    號鑑定書乙份。
(六)臺灣板橋地方法院辦理刑事案件電話記錄查詢表乙紙。
(七)法務部調查局濫用藥物實驗室鑑定書乙紙。
三、按92年7 月9 日新修正之毒品危害防制條例刪除二犯及三犯
    之規定，一改修法前繁雜之處遇程序，僅將施用毒品者簡化
    區分為初犯、再犯，並認施用毒品者係屬病患性犯人，以觀
    察、勒戒戒除其身癮，並以強制戒治去除其心癮。經觀察、
    勒戒或強制戒治執行完畢釋放後，若係5 年後再犯該條例第
    10條施用毒品罪者，與同條例第20條第1 項、第2 項關於「
    初犯」之處理方式相同，檢察官應先聲請法院裁定令被告入
    勒戒處所觀察、勒戒，並視有無繼續施用毒品傾向，決定應
    予釋放、為不起訴之處分，或應聲請法院裁定令入勒戒處所
    強制戒治；若係5 年內「再犯」同條例第10條施用毒品罪者
    ，依同條例第23條第2 項規定，檢察官則應依法追訴。觀諸
    該條例第20條第3 項之修正理由：「觀察、勒戒或強制戒治
    5 年後再犯者，顯見前所實施之觀察、勒戒或強制戒治已足
    以遮斷其施用毒品之癮，為期自新及協助其戒除毒癮，對此
    5 年後再犯者，爰明定仍適用初犯之規定，先經觀察、勒戒
    、強制戒治之程序」及同條例第23條第2 項之修正理由：「
    為配合簡化施用毒品犯之刑事處遇程序，並鑑於經觀察、勒
    戒或強制戒治執行完畢釋放後5 年內再犯者，其再犯率甚高
    ，原據以實施之觀察、勒戒及強制戒治既已無法收其實效，
    自應施以刑事處遇」，顯然如施用毒品者係前經觀察、勒戒
    或強制戒治等治療程序執行完畢5 年後，始再施用毒品之「
    初犯」，因前所執行之觀察、勒戒或強制戒治已足收戒除毒
    癮之效，自應重新執行觀察、勒戒或強制戒治等治療程序，
    並於治療程序執行完畢後，由檢察官為不起訴處分，毋庸對
    之追訴處罰；反之，在「再犯」之情形，因其先前所為治療
    程序顯未能收戒斷毒癮之效，且考量施用毒品者之再犯率偏
    高，乃簡化其刑事處遇程序，而逕予追訴處罰，不再施以治
    療程序。參酌上開立法理由，修正毒品危害防制條例就施用
    毒品者，祇於「初犯」及「5 年後再犯」二種情形，有其追
    訴條件之限制，即須於初犯經觀察、勒戒或強制戒治釋放後
    ，5 年內均無施用毒品之行為，始能認其前所實施之觀察、
    勒戒或強制戒治已足遮斷毒癮，而得於5 年後再犯時，再予
    適用初犯之規定，重行觀察、勒戒等程序。倘5 年內已經再
    犯，被依法追訴處罰，縱其第三次（或第三次以上）施用毒
    品之時間在初犯釋放5 年以後，即與「5 年後再犯」之情形
    有別，且因已於「5 年內再犯」，顯見其再犯率甚高，原實
    施觀察、勒戒或強制戒治，已無法收其實效，而無5 年戒斷
    期之存在，自無再經觀察、勒戒及強制戒治之必要，應由檢
    察官逕行起訴，始符新法修正之本旨（最高法院95年度台非
    字第59號判決、同院95年度台非字第65號判決可資參照）。
    查被告甲○○前於89年間，因施用第二級毒品案件，經臺灣
    臺北地方法院於89年3 月4 日以89年度毒聲字第600 號裁定
    送觀察、勒戒後，認有繼續施用毒品之傾向，再經同法院於
    90年2 月8 日以90年度毒聲字第292 號裁定送強制戒治，嗣
    因戒治成效經評估為合格，復經同法院於90年8 月1 日以90
    年度毒聲字第1685號裁定停止戒治付保護管束，而於90年10
    月18日因停止戒治出所，至90年12月26日保護管束期滿未經
    撤銷而執行完畢，經臺灣臺北地方法院檢察署檢察官於91年
    2 月22日以91年度戒毒偵字第36號不起訴處分；復於91年間
    ，因施用毒品案件，經本院以91年度毒聲字第3525號裁定令
    入戒治處所施以強制戒治，於92年2 月12日入所執行強制戒
    治，嗣因毒品危害防制條例修正而於93年1 月9 日報結，而
    於同日釋放出所；其施用毒品犯行，並經本院於92年3 月5
    日以91年度重簡字第1465號簡易判決判處有期徒刑4 月，於
    92年4 月7 日確定，於93年5 月8 日執行完畢；又於95年間
    因施用第一級毒品案件，經本院於95年9 月22日以95年度訴
    字第954 號判決判處有期徒刑8 月，嗣經上訴後，經臺灣高
    等法院於96年3 月7 日以95年度上訴字4798號判決撤銷原判
    決，改判處有期徒刑7 月，於96年3 月29日確定，再經臺灣
    高等法院以96年度聲減字第3933號裁定減為有期徒刑3 月又
    15日；再於95年間因施用第一級及第二級毒品罪，經本案於
    95年10月31日以95年度訴字第2951號判決分別判處有期徒刑
    7 月、5 月，應執行有期徒刑10月，於95年11月20日確定，
    前開二宣告刑接續執行，現正執行中乙節，有臺灣高等法院
    被告前案紀錄表乙份可按，則被告既曾於強制戒治釋放後5
    年內再因施用毒品而經判刑確定，揆諸上開說明，被告分別
    於97年2 月1 日、同年1 月30日犯本件施用第一級及第二級
    毒品之行為，自與毒品危害防制條例第20條第3 項所規定「
    5 年後再犯」之情形不合，檢察官提起本件公訴，於法尚無
    不合，合先敘明。
四、核被告甲○○所為，係犯毒品危害防制條例第10條第1 項、
    第2 項之施用第一級、第二級毒品罪。又被告施用第一級及
    第二級毒品前、後之持有第一級及第二級毒品犯行，為其施
    用之高度行為所吸收，均不另論罪。被告所犯施用第一級毒
    品、第二級毒品各犯行間，犯意各別、罪名有異，應予分論
    併罰。又被告有事實及理由欄一（一）所載之犯罪執行完畢
    紀錄，此有前開臺灣高等法院被告前案紀錄表在卷可稽，其
    於有期徒刑之執行完畢後5 年內，故意再犯本件有期徒刑以
    上之罪，均為累犯，應俱依刑法第47條第1 項規定加重其刑
    。爰審酌被告曾經觀察、勒戒、強制戒治後，應知所惕勵，
    當知悉施用毒品之危害及其違法性，且已有施用毒品前科，
    詎其仍因自制力薄弱，並漠視法令禁制，而再犯本案，顯不
    知悛悔，應嚴予非難，兼衡被告於犯後即能坦承犯行，而其
    施用毒品行為於本質上係屬自我戕害行為，反社會性之程度
    應屬較低等一切情狀，分別量處如主文所示之刑，並依刑法
    第51條第5 款之規定，定其應執行之刑，以資懲儆。至扣案
    之第一級毒品海洛因驗餘淨重70.23 公克及第二級毒品甲基
    安非他命驗餘淨重0.03公克，均係毒品危害防制條例所規定
    之第一級、第二級毒品，應依毒品危害防制條例第18條第1
    項前段之規定，分別於被告施用第一級毒品、第二級毒品罪
    刑宣告項下為沒收銷燬之諭知；另扣案包裝上開第一級毒品
    海洛因之外包裝袋4 只及第二級毒品甲基安非他命之外包裝
    袋1 只（係用於包裹海洛因、甲基安非他命，防止其裸露、
    潮濕，便於攜帶施用，並非不可分離）及注射針筒2 支，係
    被告所有供其施用第一級及第二級毒品所用之物，業經被告
    陳明在卷（詳本院97年4 月23日審判筆錄），爰依刑法第38
    條第1 項第2 款之規定，於其所犯施用第一級毒品罪及第二
    級毒品罪之罪刑宣告項下為沒收之諭知。至扣案之白色潮濕
    狀晶體1 包（驗餘淨重1.94公克），經送內政部警政署刑事
    警察局鑑定結果，含俗稱之食鹽成分，非屬違禁物，爰不予
    宣告沒收銷燬之。
五、應依刑事訴訟法第299 條第1 項前段、第273 條之1 第1 項
    、第310 條之2 、第454 條第1 項，毒品危害防制條例第10
    條第1 項、第2 項、第18條第1 項前段，刑法第11條、第47
    條第1 項、第51條第5 款、第38條第1 項第2 款，判決如主
    文。
本案經檢察官吳宗光到庭執行職務。
中    華    民    國    97    年    4     月    29    日
                  刑事第十七庭  法  官  鄭燕璘
以上正本證明與原本無異。
如不服本判決，應於判決送達後10日內，向本院提出上訴書狀敘
明上訴理由（應附繕本），上訴於臺灣高等法院。
中    華    民    國    97    年    4     月    29    日
                                書記官  陳筱惠
附錄本案論罪科刑法條全文：
毒品危害防制條例第10條：
施用第一級毒品者，處6月以上5年以下有期徒刑。
施用第二級毒品者，處3年以下有期徒刑。


司法院資訊處製作；財團法人民間司法改革基金會備份。
